【裁判字號】    90,台上,1318
【裁判日期】    900726
【裁判案由】    租佃爭議
【裁判全文】
最高法院民事裁定                                九十年度台上字第一三一八號
    上  訴  人  甲○○
    訴訟代理人  龔正文律師
    被 上訴 人  林保朝即祭祀公業林先坤管理人
右當事人間因租佃爭議事件，上訴人對於中華民國八十九年八月三十一日台灣高等法
院第二審判決（八十八年度上字第一一九七號），提起上訴，本院裁定如左：
    主  文
上訴駁回。
第三審訴訟費用由上訴人負擔。
    理  由
按對於第二審判決上訴，非以其違背法令為理由，不得為之，民事訴訟法第四百六十
七條定有明文。依同法第四百六十八條規定，判決不適用法規或適用不當者，為違背
法令。而判決有同法第四百六十九條所列各款情形之一者，為當然違背法令。是當事
人提起上訴，如依民事訴訟法第四百六十八條規定，以第二審判決有不適用法規或適
用法規不當為理由時，其上訴狀或理由書應有具體之指摘，並揭示該法規之條項或其
內容。若係成文法以外之法則，應揭示該法則之旨趣。倘為司法院解釋、或本院之判
例，則應揭示該判解之字號或其內容。如以民事訴訟法第四百六十九條所列各款情形
為理由時，其上訴狀或理由書，應揭示合於該條款之事實。上訴狀或理由書如未依此
項方法表明者，或其所表明者，顯與上開法條規定之情形不相合時，即難認為已對第
二審判決之違背法令有具體之指摘，其上訴自難認為合法。本件上訴人對第二審判決
提起上訴，核其上訴理由略稱：原審未命被上訴人就其主張上訴人之被繼承人林逢春
違反租約轉租他人，或不為耕作等有利於己之事實負舉證責任，採信證人劉金平不明
確之證詞，誤認上訴人對租期屆滿未再續約不爭執，顯違反證據法則，且有認作主張
事實之違誤云云，無非係就原審取捨證據、認定事實及解釋契約之職權行使所論斷：
被上訴人自民國八十五年五月、七月、八月即附照片向新竹縣芎林鄉公所陳情、請求
註銷系爭耕地租約及申請耕地租佃爭議調解，屢次主張林逢春將系爭耕地放置水泥拌
合器及鐵材，嗣第一審法院於八十七年一月十六日至現場履勘時，系爭九一號耕地確
仍有部分面積堆放鐵材，開設道路，證人劉金平於原審亦結證稱鐵材放了三、四年，
而上訴人未能提出系爭九一號耕地，自八十六年起已獲准休耕或轉作之證明；或縱准
許休耕或轉作，仍非謂即得放置鐵材，堪認林逢春承租之耕地有一部分未繼續耕作達
一年以上。則被上訴人以上訴人之被繼承人林逢春繼續一年不為耕作，終止本件租約
，請求上訴人返還系爭耕地並給付相當於租金之損害金，均無不合，應予准許等情，
指摘其為不當，而未具體表明究有如何合於不適用法規、適用法規不當、或民事訴訟
法第四百六十九條所列各款之事實，難認對該判決之如何違背法令已有具體之指摘。
依首揭說明，應認其上訴為不合法。次按原審認定上訴人所不爭執者，係本件租約租
期屆滿未再續訂租約並為登記，則該租約既不因租期屆滿而當然終止，上訴人爭執與
否於原審就被上訴人已合法終止該租約之判決結果即無影響，難謂原判決有何違背法
令之情形，附此明。
據上論結，本件上訴為不合法。依民事訴訟法第四百八十一條、第四百四十四條第一
項、第九十五條、第七十八條，裁定如主文。
中      華      民      國     九十     年      七      月    二十六    日
                              最高法院民事第七庭
                                  審判長法官  蘇  茂  秋
                                        法官  徐  璧  湖
                                        法官  朱  建  男
                                        法官  曾  煌  圳
                                        法官  李  慧  兒
      右正本證明與原本無異
                                              書  記  官
中      華      民      國     九十     年      八      月      九      日


司法院資訊處製作；財團法人民間司法改革基金會備份。
